---
title: "Regresión lineal multiple"
author: "Genoveva Serrano Fernández"
date: "2024-03-23"
output: html_document
---

```{r setup, include=FALSE}
knitr::opts_chunk$set(echo = TRUE)
```

##1.Cargue el fichero “spears.xls”
```{r echo=TRUE}
library(readxl)
spear <- read_excel("C:/Regresion lineal multiple/spear.xlsx")
View(spear)

spear<- as.data.frame(read_excel("C:/Regresion lineal multiple/spear.xlsx"))
  spear
```

##2.Realice un análisis exploratorio de las variables. Comente brevemente los resultados.
```{r echo=TRUE}
options(scipen = 999)
library(dplyr)
library(ggplot2) 
library(readxl)
library(gmodels)
library(Hmisc)
library(ggthemes)
library(tidyverse)
library(datos)
library(tidyr)

spear <- data.frame(
  id = 1:10,
 Maxle = c(18.936, 22.176, 22.104, 28.224, 18.720, 21.600, 23.472, 30.816, 30.456, 27.864),
  Socle = c(5.544, 6.408, 6.840, 7.848, 3.456, 2.664, 3.960, 4.032, 4.752, 6.624),
  Maxwi = c(25.416, 31.320, 28.800, 14.544, 29.160, 21.960, 33.624, 28.800, 33.048, 29.376),
  Upsoc = c(23.400, 26.856, 25.344, 28.224, 20.880, 21.600, 28.440, 30.816, 30.456, 32.688),
  Losoc = c(4.608, 6.408, 6.840, 7.848, 3.456, 2.664, 3.960, 4.032, 4.752, 6.624),
  Maxwit = c(45.000, 49.320, 51.120, 53.280, 42.480, 37.440, 53.136, 61.560, 53.784, 55.080),
  Weight = c(4.752, 9.576, 6.912, 7.776, 3.528, 2.376, 8.424, 9.072, 11.664, 7.344))

#Preguntas para el estudios: ¿Qué tipo de variación existe dentro de cada una de mis variables?¿Qué tipo de covariación ocurre entre mis diferentes variables?
#Distribucion en diagrama de cajas

spear_long <- gather(spear, key = "Variable", value = "Valor", -id)

ggplot(spear_long, aes(x = Variable, y = Valor)) +
  geom_boxplot(fill = "lightblue", color = "blue") +
  labs(x = "Variable", y = "Valor", title = "Diagrama de Cajas") +
  theme_minimal() +
  theme(axis.text.x = element_text(angle = 45, hjust = 1))

#Grafico de barras
ggplot(spear_long, aes(x = Variable, y = Valor, fill = Variable)) +
  geom_bar(stat = "identity") +
  labs(x = "Variable", y = "Valor", title = "Gráfico de Barras") +
  theme_minimal() +
  theme(axis.text.x = element_text(angle = 45, hjust = 1))

#Histogramas de variable
  Maxle <- "Maxle"
  Socle <- "Socle"
  Maxwi <- "Maxwi"
  Upsoc <- "Upsoc"
  Losoc <- "Losoc"
  Maxwit <- "Maxwit"
  Weight <- "Weight"
  
ggplot(spear, aes(x = !!as.symbol("Maxle"))) +
  geom_histogram(binwidth = 2, fill = "lightblue", color = "black") +
  labs(x = "Maxle", y = "Frecuencia", title = "Histograma de la Variable") +
  theme_minimal()

ggplot(spear, aes(x = !!as.symbol("Socle"))) +
  geom_histogram(binwidth = 2, fill = "blue", color = "black") +
  labs(x = "Socle", y = "Frecuencia", title = "Histograma de la Variable") +
  theme_minimal()

ggplot(spear, aes(x = !!as.symbol("Maxwi"))) +
  geom_histogram(binwidth = 2, fill = "pink", color = "black") +
  labs(x = "Maxwi", y = "Frecuencia", title = "Histograma de la Variable") +
  theme_minimal()

ggplot(spear, aes(x = !!as.symbol("Upsoc"))) +
  geom_histogram(binwidth = 2, fill = "yellow", color = "black") +
  labs(x = "Upsoc", y = "Frecuencia", title = "Histograma de la Variable") +
  theme_minimal()

ggplot(spear, aes(x = !!as.symbol("Losoc"))) +
  geom_histogram(binwidth = 2, fill = "orange", color = "black") +
  labs(x = "Losoc", y = "Frecuencia", title = "Histograma de la Variable") +
  theme_minimal()

ggplot(spear, aes(x = !!as.symbol("Maxwit"))) +
  geom_histogram(binwidth = 2, fill = "red", color = "black") +
  labs(x = "Maxwit", y = "Frecuencia", title = "Histograma de la Variable") +
  theme_minimal()

ggplot(spear, aes(x = !!as.symbol("Weight"))) +
  geom_histogram(binwidth = 2, fill = "purple", color = "black") +
  labs(x = "Weight", y = "Frecuencia", title = "Histograma de la Variable") +
  theme_minimal()

```

##3.Verifique los supuestos que han de cumplir las variables implicadas en un análisis de la regresión lineal múltiple. Comente los resultados.
##4.Visualice la distribución de frecuencia de las variables.
```{r echo=TRUE}
frecuencia <- gather(spear, key = "Variable", value = "Valor", -id)

ggplot(frecuencia, aes(x = Valor)) +
  geom_histogram(binwidth = 2, fill = "cyan", color = "black") +
  facet_wrap(~ Variable, scales = "free") +
  labs(x = "Valor", y = "Frecuencia", title = "Distribución de Frecuencia de las Variables") +
  theme_minimal()
```

##5.¿Qué valores ha de registrar la prueba de Shapiro-Wilk para indicar que se trata de una variable con distribución normal?
Los valores que han de registrar en esta prueba en el caso de una variable con distribucion normal deben ser mayores que el nivel de significancia, normalmente 0.05.

##6.¿Como verificaría el supuesto de linealidad?
Por ejemplo, para visualizar la relacion entre las variables podriamos elaborar un grafico de dispersion, pudiendo incluso analizar y graficar posteriormente los valores de residuos. Ambos diagramos nos permitirian observar si los datos de la tabla cumplen una distribución lineal o no.
```{r echo= TRUE}
En primer lugar, antes de examinar la relacion entre las variables, deberemos de ajustar el modelo de regresion lineal. 

modelo <- lm(Maxle ~ Socle + Maxwi + Upsoc + Losoc + Maxwit + Weight, data = spear)

Luego obtenemos los residuos

residuos <- residuals(modelo)

A continuacion,realizamos diagramas de dispersion de comparacion entre variables_continuas

  Maxle <- "Maxle"
  Socle <- "Socle"
  Maxwi <- "Maxwi"
  Upsoc <- "Upsoc"
  Losoc <- "Losoc"
  Maxwit <- "Maxwit"
  Weight <- "Weight"
       
par(mfrow = c(2, 3))  
for (var in names(spear)[-1]) {  
  plot(spear[[var]], spear$Maxle, main = paste("Diagrama de dispersión de Maxle", var),
       xlab = var, ylab = "Maxle", col = "pink")
}

for (var in names(spear)[-1]) {  
  plot(spear[[var]], spear$Socle, main = paste("Diagrama de dispersión de Socle", var),
       xlab = var, ylab = "Socle", col = "blue")
}

for (var in names(spear)[-1]) {  
  plot(spear[[var]], spear$Maxwi, main = paste("Diagrama de dispersión de Maxwi", var),
       xlab = var, ylab = "Maxwi", col = "darkgreen")
}

for (var in names(spear)[-1]) {  
  plot(spear[[var]], spear$Upsoc, main = paste("Diagrama de dispersión de Upsoc", var),
       xlab = var, ylab = "Upsoc", col = "orange")
}

for (var in names(spear)[-1]) {  
  plot(spear[[var]], spear$Losoc, main = paste("Diagrama de dispersión de Losoc", var),
       xlab = var, ylab = "Losoc", col = "purple")
}

for (var in names(spear)[-1]) {  
  plot(spear[[var]], spear$Maxwit, main = paste("Diagrama de dispersión de Maxwit", var),
       xlab = var, ylab = "Maxwit", col = "brown")
}

for (var in names(spear)[-1]) {  
  plot(spear[[var]], spear$Weight, main = paste("Diagrama de dispersión de Weight", var),
       xlab = var, ylab = "Weight", col = "red")
}

Ahora se grafican los residuos y los valores ajustados de la variables_continuas

plot(fitted(modelo), residuos, main = "Residuos vs. Valores Ajustados",
     xlab = "Valores Ajustados", ylab = "Residuos", col = "magenta")
abline(h = 0, col = "black")
              
              
```
La distribucion de todas las variables suguiere que la relación entre la variable dependiente y las variables independientes es lineal y que los residuos tienen una distribución constante y homocedástica.

##7.Visualice la matriz de dispersión entre variables para averiguar la intensidad de la relación entre dos variables.
```{r echo=TRUE}
Para visualizar la matriz haremos uso de la funcion pairs() junto con la librería psych. Generará una matriz de dispersión que muestra la relación entre todas las variables.

library(psych)
pairs(spear[-1])
```
##8. y visualice las variables que mayor correlación poseen en una nueva matriz de dispersión.
```{r echo=TRUE}
Para ello en primer lugar debo hacer la matriz de correlacion:
  
 matriz_correlacion <- cor(spear[, -1])

Luego tengo que encontrar las variables con mayor correlacion:
  
mayor_correlacion <- which(matriz_correlacion == max(matriz_correlacion[upper.tri(matriz_correlacion)]), arr.ind = TRUE)

Extraigo las variables con mayor correlacion:

Variable1 <- rownames(matriz_correlacion)[mayor_correlacion[1, 1]]
Variable2 <- colnames(matriz_correlacion)[mayor_correlacion[1, 2]]

Y para visualizar los resultados, creo una matriz de dispersion:
  
pairs(spear[c(Variable1, Variable2)])
```
##9.Realice la prueba de correlación lineal de Pearson. Comente los valores arrojados por los distintos coeficiente que arroja esta prueba.
```{r echo=TRUE}

Pearson <- cor.test(spear$Maxle, spear$Socle, method = "pearson")
print(Pearson)
```
##10.¿Qué nos indica el p-value?
Es el indice que indica si la correlación entre las variables podría ser el resultado del azar. Al ser la prueba de Pearson realizada sobre un nivel de significancia del 95%, el p value indicaría dentro de ese 5% restante si el resultado es azar, siempre y cuando el pvalue sea mayor a 0.05, como es nuestro caso.

##11.Defina brevemente “nivel de significancia”.
Es un valor predefinido que se asigna en pruebas de hipótesis estadísticas para corroborar la validez de una afirmación. Es como tal la probabilidad de cometer un error de tipo I al rechazar la hipótesis nula cuando es verdadera.

##12.¿Cuáles son la hipótesis planteadas en esta prueba (Pearson)?
Las hipotesis planteadas en esta prueba son dos: 

Hipótesis nula (H0): No hay una correlación lineal significativa entre las variables Maxle y Socle.

Hipótesis alternativa (H1): Existe una correlación lineal significativa entre las variables Maxle y Socle.
##13.¿Qué quiere decir “Subset selection”? ¿Qué importancia tiene en la regresión lineal múltiple?
##14.Dígame una estrategia eficaz en el contexto de “Subset Selection”.
##15.Defina “modelo anidado”.
##16.¿Qué es una iteración?
##17.¿Qué mide el error de entrenamiento?
##18.¿En qué consiste la estrategia “stepwise”? Implemente dicha estrategia en sus 3 vertientes.
##19.Evalúe los modelos creados en base al Criterio de Información de Akaike.
##20.¿Cuándo ingresa una variable en el modelo? Justifique su respuesta.
##21.Ejecute un modelo con las variables que posean una mayor significancia.
##22.Calculad la varianza del modelo.
##23.Calculad los intervalos de confianza de los coeficientes del modelo lineal previamente calculado. Interprete los resultados.
##24.Visualice en un grafico de dispersión 3D el modelo lineal.
##25.Añada el plano de regresión lineal en un gráfico 3D. Interprete los resultados.
##26.Valide la robustez del modelo lineal.
##27.Verifique que se cumplen las condiciones del modelo de regresión lineal múltiple. Justifique su respuesta.
##28.¿Emplearía el Factor de Inflación de la Varianza para verificar alguno de las condiciones? Si es así diga cual.
##29.Defina parsimonia.
##30.Verifique la normalidad de los residuos. Dígame la diferencia entre residuos, residuos estandarizados y residuos estudentizados.
##31.¿Cómo interpretaría el test de Breusch-Pagan?
##32.Verifique si existen o no observaciones influyentes.
##33.Diferencia entre observación atípica y observación que produzca “apalancamiento” del modelo.
##34.Calcule la distancia de Cook. ¿Cómo viene expresada? ¿Cómo la interpretaría?
##35.¿Qué valores hat superan la media?
##36.¿Como calcularía el límite hat que determina que observaciones son influyentes?
##37.Elimine las observaciones influyentes del modelo y repetir todo el proceso comprobando el peso de esta observación en la regresión lineal. Comente brevemente los resultados.